臺灣士林地方法院刑事判決　　　　　　　　　　　　　九十一年度訴字第二三三號
　　公　訴　人　臺灣士林地方法院檢察署檢察官
　　被　　　告　丙○○
右列被告因偽造文書案件，經檢察官提起公訴（九十一年度偵字第二三一三號），本
院判決如左：
    主  文
丙○○行使偽造私文書，足以生損害於公眾及他人，處有期徒刑肆月，如易科罰金，
以參佰元折算壹日。
如附表所示偽造之「乙○○」署押、指印均沒收。
    事  實
一、丙○○曾於民國八十四年間因違反懲治盜匪條例等案件，經台灣板橋地方法院判
    處有期刑八年二月確定，於八十九年五月十七日假釋，其後因撤銷假釋於九十一
    年四月二十三日入監執行殘刑，丙○○復於九十年間因竊盜案件，經本院於九十
    年十一月五日以九十年士院刑忠緝字第二四一號發布通緝中，嗣其於九十一年二
    月二十八日凌晨三時許，在台北縣板橋市○○路○段二一八號前，經台北市政府
    警察局大同分局警員臨檢查獲其持有第二級毒品安非他命（業經檢察官另案偵辦
    ），詎其為逃避刑責及掩飾其因案遭通緝之身份，竟向不知情員警甲○○訛稱渠
    係乙○○本人，冒用其兄長乙○○之名應訊，接續在當日大同分局逮捕通知書上
    偽造「乙○○」署押四枚（含簽名及捺指印各二枚），並於同日凌晨三時五十分
    許，丙○○於承辦警員詢問是否同意於夜間接受偵訊時，基於偽造文書之犯意，
    在「大同分局偵辦毒品案夜間偵訊同意書」受訊人欄偽造「乙○○」署押二枚（
    含簽名及捺指印各一枚），表示由「乙○○」出具不同意警局於夜間訊問之證明
    ，而偽造「乙○○」名義之不同意書即私文書，偽造完成後復持以交回警員附卷
    據以於日間偵訊製作筆錄，並接續在九十一年二月二十八日三時五十分之大同分
    局偵辦刑案權利告知書偽造「乙○○」署押四枚（含簽名及捺指印各二枚），於
    警員所提示之毒品初步鑑驗報告單上偽造「乙○○」之署押四枚（含簽名及捺指
    印各二枚）、在查扣之安非他命一小包照片上偽造「乙○○」之署押六枚（含簽
    名一枚及捺指印五枚）、於毒品鑑驗包呈安非他命反應等照片旁偽造「乙○○」
    之署押六枚（含簽名一枚及捺指印五枚）、於警員提示乙○○口卡及影像資料等
    影本共三紙上偽造「乙○○」之署押（含簽名三枚及捺指印五枚），復基於同一
    犯意，接續在台北市政府警察局大同分局之第一次警訊筆錄上偽造「乙○○」之
    署押六枚（含簽名及捺指印各三枚），嗣於當日十時，在上址第二次警訊筆錄上
    偽造「乙○○」之署押八枚（含簽名三枚及捺指印五枚），使乙○○本人受有刑
    事追訴之危險，並影響警察機關對於調查案件之真實性，足以生損害於乙○○本
    人及偵查機關偵查案件之正確性。嗣因大同分局偵查員發覺有異，與其家人聯絡
    始循線查獲，因悉上情。
二、案經台北市政府警察局大同分局報請台灣士林地方法院檢察署檢察官偵查起訴。
    理  由
一、右揭事實，業據被告丙○○於警訊、偵查及本院審理時坦承不諱，被告假冒「乙
    ○○」身分應訊之事實，亦據證人即承辦之員警甲○○於本院審理時證述在卷，
    並有上開經被告偽造「乙○○」署押及捺指印之夜間偵訊同意書、權利告知書、
    毒品初步鑑驗報告單、查扣之安非他命一小包照片影本、毒品鑑驗包呈安非他命
    反應照片影本、口卡及影像資料等影本共三紙、警訊筆錄及丙○○本人之口卡影
    本等在卷可稽，足認被告自白與事實相符，事證明確，其犯行洵堪認定。
二、被告丙○○於承辦警員詢問是否同意於夜間接受偵訊時，在「大同分局偵辦毒品
    案夜間偵訊同意書」受訊人欄偽造「乙○○」署押，單從形式上觀察，即足以知
    悉係表示由「乙○○」名義出具不同意警局於夜間訊問之證明，當然屬於刑法第
    二百十條所稱之私文書，偽造完成後復持以交回警員附卷據以日間偵訊製作筆錄
    ，顯然於該文書之內容有所主張，已使乙○○有受刑事追訴之危險，且妨害司法
    機關對於犯罪偵查之正確性，自足以生損害於「乙○○」本人及警察機關偵查犯
    罪之正確性，乃事理所當然，核其所為，係犯刑法第二百十六條之行使第二百十
    條之偽造私文書罪。其偽造之低度行為復為行使之高度行為吸收，僅論以行使偽
    造私文書罪，至其偽造署押之行為係偽造該私文書之部分行為，為偽造私文書罪
    吸收，不另論罪。又被告偽造「乙○○」之簽名及指印於權利告知書、毒品初步
    鑑驗報告單、查扣之安非他命一小包照片影本、毒品鑑驗包呈安非他命反應照片
    影本、口卡及影像資料等影本共三紙、警訊筆錄上，足以生損害於公眾及他人，
    所為係另犯刑法第二百十七條第一項之偽造署押罪。被告因案遭通緝，冒乙○○
    名義在權利告知書、毒品初步鑑驗報告單、查扣之安非他命一小包照片影本、毒
    品鑑驗包呈安非他命反應照片影本、口卡及影像資料等影本共三紙、警訊筆錄上
    偽造乙○○之簽名及指印，惟其仍屬基於逃避刑責之動機以單一犯意接續多次為
    偽造署押之行為，侵害單一法益，應為接續犯，屬單純一罪。（最高法院八十四
    年度台非字第十號判決參照）。又被告所犯上開偽造署押及行使偽造私文書等罪
    間，有方法結果之牽連關係，屬裁判上一罪，應依牽連犯之規定從一重之行使偽
    造私文書罪處斷。爰審酌被告為逃避刑責，行使偽造私文書及偽造他人署押之犯
    罪動機、目的、手段、對被害人及國家、社會法益所生之危害，及其犯罪後坦承
    犯行，態度良好等一切情狀，量處如主文所示之刑，並諭知易科罰金之折算標準
    。
三、被告於附表所示偽造之乙○○署押、指印，其中指印同係代表被冒用者之身分，
    亦為署押，均依刑法第二百十九條之規定，不問屬於犯人與否，均宣告沒收。
四、公訴意旨另以：被告又於上開大同分局偵辦刑案權利告知書、逮捕通知書、查扣
    之安非他命一小包照片影本、毒品鑑驗包呈安非他命反應照片影本、乙○○口卡
    及影像資料等影本共三紙等上分別偽造「乙○○」署押，返還警方收執而加以行
    使，因認此部分亦涉犯刑法第二百十六條行使第二百十條偽造私文書罪嫌。經查
    ，查扣安非他命一小包照片影本、毒品鑑驗包呈安非他命反應照片影本、乙○○
    口卡及影像資料等影本共三紙等，乃僅係警員交由被告指認之用，並無文書性質
    ，又上開權利告知書、逮捕通知書僅止於警局將刑事訴訟法第九十五條第二款至
    第四款規定訊問被告應先告知之事項，及第八十八條、第八十八條之一規定得逕
    行逮捕（拘提）之情形，據以告知或通知被告使其得以為刑事訴訟法相關權利之
    主張而已，此種事實之告知或通知，並不生法效意思，尚與刑法所規範之文書有
    別，被告縱有偽造署押於其上，亦與刑法偽造文書罪不該當。此部分與起訴判罪
    部分有實質上一罪關係，不另為無罪之諭知。
據上論斷，應依刑事訴訟法第二百九十九條第一項前段，刑法第二百十六條、第二百
十條、第二百十七條第一項、第二百十九條、第五十五條、第四十一條第一項前段，
罰金罰鍰提高標準條例第二條，判決如主文。
本案經檢察官陳文哲到庭執行職務
中      華      民      國    九十一    年      八      月    二十七    日
                                  臺灣士林地方法院刑事第四庭
                                      法  官  王  俊  雄
右正本證明與原本無異。
如不服本件判決，得自判決送達之日起十日內，向本院提起上訴。
                                      書記官  許  秋  莉
中      華      民國    九十一    年      九      月      二      日
附錄本判決論罪科刑依據之法條：
刑法第二百十條：
  偽造、變造私文書，足以生損害於公眾或他人者，處五年以下有期徒刑。
刑法第二百十六條：
  行使第二百十條至第二百十五條之文書者，依偽造、變造文書或登載不實事項或使
  登載不實事項之規定處斷。
刑法第二百十七條第一項：
  偽造印章、印文或署押，足以生損害於公眾或他人者，處三年以下有期徒刑。
刑法第二百十九條：
  偽造之印章、印文或署押，不問屬於犯人與否，沒收之。
附表：
┌────────────────────┬──────┬──────┐
│ 被告偽造「乙○○」之署押               │  署名個數  │  指印個數  │
├────────────────────┼──────┼──────┤
│一、夜間偵訊同意書                      │     壹     │     壹     │
├────────────────────┼──────┼──────┤
│二、逮捕通知書（一式兩份）              │     貳     │     貳     │
├────────────────────┼──────┼──────┤
│三、權利告知書（一式兩份）              │     貳     │     貳     │
├────────────────────┼──────┼──────┤
│四、毒品初步鑑驗報告單（一式兩份）      │     貳     │     貳     │
├────────────────────┼──────┼──────┤
│五、查扣安非他命一小包照片影本          │     壹     │     伍     │
├────────────────────┼──────┼──────┤
│六、毒品鑑驗包呈安非他命反應照片        │     壹     │     伍     │
├────────────────────┼──────┼──────┤
│七、乙○○口卡及影像資料三紙            │     參     │     伍     │
├────────────────────┼──────┼──────┤
│八、第一次警訊筆錄                      │     參     │     參     │
├────────────────────┼──────┼──────┤
│九、第二次警訊筆錄                      │     參     │     伍     │
└────────────────────┴──────┴──────┘
